【裁判字號】    99,司財管,40
【裁判日期】    990810
【裁判案由】    選任遺產管理人
【裁判全文】
臺灣士林地方法院民事裁定            99年度司財管字第40號
聲  請  人  戊○○○資產管理股份有限公司
法定代理人  丁○○
代  理  人  丙○○
聲請人聲請選任被繼承人乙○○之遺產管理人事件，本院裁定如
下：
    主  文
選任甲○○（男，民國○○年○ 月○○日生，身份證統一編號：
Ｚ000000000號）為被繼承人乙○○（男，民國○○年○○月○○日生，
身分證統一編號：Ｚ000000000號，生前籍設臺北市○○區○○路
224 號2 樓，民國98年6 月20日死亡）之遺產管理人。
准對被繼承人乙○○之大陸地區以外之繼承人為承認繼承之公示
催告。
被繼承人乙○○之大陸地區以外之繼承人，應自前項公示催告最
後登載新聞紙之日起壹年貳月內承認繼承。上述期限屆滿，無繼
承人承認繼承時，被繼承人乙○○之遺產，於清償債權並交付遺
贈物後，如有賸餘即歸屬國庫。
程序費用由被繼承人乙○○之遺產負擔。
    理  由
一、按繼承開始時，繼承人之有無不明，而無親屬會議或親屬會
    議未於1 個月內選定遺產管理人者，利害關係人得聲請法院
    選任遺產管理人，並由法院依公示催告程序，定6 個月以上
    之期限，公告繼承人，命其於期限內承認繼承，民法第1177
    條、第1178條第1 項、第2 項定有明文。
二、本件聲請意旨略以：被繼承人乙○○名下所有座落於宜蘭縣
    壯圍相大福一段546 地號土地及其上264 建號建物於民國94
    年間經第三人林以堅設定抵押權於聲請人，作為第三人林以
    堅向聲請人借款之擔保，並經聲請人聲請抵押物拍賣強制執
    行，茲因被繼承人乙○○於98年6 月20日死亡，其法定繼承
    人並已向鈞院聲請拋棄繼承在案，其是否仍有繼承人不明，
    且未能依民法第1177條選定遺產管理人，以致該執行程序無
    法續行，今為保障聲請人之權益，爰依民法第1178條第2 項
    之規定，請求法院依法指定被繼承人乙○○遺產管理人等語
    ，並提出土地、建物登記謄本、債權憑證、戶籍謄本、除戶
    戶籍謄本、繼承系統表、查詢函及執行處通知影本等為證。
三、經查，被繼承人乙○○確於98年6 月20日死亡，其繼承人均
    已拋棄繼承，且被繼承人乙○○之親屬亦未依上開期限選定
    遺產管理人，此業據聲請人提出查詢函為證，並經本院依職
    權調閱98司繼字第200 號拋棄繼承全案卷核閱無訛，堪信聲
    請人之主張為真實。聲請人既為上揭土地之抵押權人，有前
    揭土地登記謄本及強制執行函文可參，則聲請人自屬法律上
    之利害關係人，故本件聲請人聲請選任被繼承人之遺產管理
    人以其權益，洵屬有據。
四、次查，被繼承人乙○○無配偶，父、母、內、外祖父母皆已
    死亡，而其現存之子女、孫子女、兄弟姊妹皆已向法院聲明
    拋棄繼承，並經法院准予備查在案。本院審酌甲○○為被繼
    承人乙○○之長子，其雖已聲明拋棄繼承，惟考量其與被繼
    承人之關係較親密，對被繼承人生前財產及其債權、債務關
    係自較旁人或公務機關清楚，就被繼承人之財產管理較為方
    便。是本院認應選任甲○○為被繼承人乙○○之遺產管理人
    ，爰裁定如主文第1 項所示，並依法為承認繼承之公示催告
    。
五、依非訟事件法第157條規定，裁定如主文。
六、如不服本裁定，應於裁定送達後10日內，以書狀向本院提出
    抗告狀，並繳納抗告費新臺幣1,000 元。
中    華    民    國    99    年    8    月    10    日
                  家事庭司法事務官

司法院資訊處製作；財團法人民間司法改革基金會備份。
